臺灣高雄地方法院民事裁定
110年度消債更字第86號
聲  請  人  林素珍  
0000000000000000

代  理  人  李淑妃律師
上列當事人因消費者債務清理事件聲請更生，本院裁定如下：
    主  文
聲請人林素珍自中華民國一一○年八月二十五日下午四時起開始
更生程序。
命司法事務官進行本件更生程序。
    理  由
一、聲請意旨略以：伊有不能清償債務情事，前向本院聲請調解
    債務清償方案，惟調解不成立。伊又未經法院裁定開始清算
    程序或宣告破產，爰聲請更生等語。
二、按債務人不能清償債務或有不能清償之虞者，得依本條例所
    定更生或清算程序，清理其債務；債務人無擔保或無優先權
    之本金及利息債務總額未逾新臺幣（下同）12,000,000元者
    ，於法院裁定開始清算程序或宣告破產前，得向法院聲請更
    生；法院開始更生程序之裁定，應載明其年、月、日、時，
    並即時發生效力；法院開始更生或清算程序後，得命司法事
    務官進行更生或清算程序，必要時得選任律師、會計師或其
    他適當之自然人或法人1人為監督人或管理人，消費者債務
    清理條例（下稱消債條例）第3條、第16條第1項、第42條第
    1項、第45條第1項分別定有明文。
三、經查：
  ㈠聲請人前於民國110年1月22日提出債權人清冊，向本院聲請
    調解債務清償方案，經本院110年度司消債調字第44號受理
    ，於110年2月22日調解不成立，聲請人於同日當場聲請更生
    等情，業經本院依職權調閱上開調解卷宗核閱無訛。
  ㈡聲請人於107年度至109年度申報所得各為0元、0元、3,216元
    ，名下無財產，勞工保險自109年8月26日起於信義醫療財團
    法人高雄基督教醫院退保，另有新光人壽保單已失效；又聲
    請人提出收入切結書，自陳自108年至109年7月在吉和饅頭
    包子店當日領臨時工，每月平均收入22,000元，皆領現金，
    無獎金津貼，109年8月待業中，109年8月3日至26日參與信
    義醫療財團法人高雄基督教醫院勞動部補助舉辦之照顧服務
    員職前訓練班課程受訓，領取高雄市政府勞工局訓練就業中
    心照顧服務員職業訓練班補助9,340元，並自109年9月起開
    始從事居家照服員工作，任職優顧國際企業有限公司，時薪
    220元，工作地點不固定，依個案而定，有領取生日禮金500
    元及過年紅包600元，9月領取薪資2,280元，10月應領16,75
    3元，11月20,309元，12月19,826元，110年1月19,920元，2
    月19,164元，3月21,864元，據聲請人陳報薪資明細單所載
    ，自109年9月至110年3月止，合計121,216元，平均每月收
    入約17,317元【計算式：(2,280＋16,753＋20,309＋19,826＋19
    ,920＋19,164＋21,864+500+600)÷7≒17,317本裁定計算式均採
    元以下4捨5入】，未領取其他補助，成年子女亦未給付扶養
    費等情，有財政部高雄國稅局107年至108年綜合所得稅各類
    所得資料清單及財產歸屬資料清單【本院110年度司消債調
    字第44號卷（下稱調卷）第15至17頁】、109年稅務電子閘
    門財產所得調件明細表【本院110年度消債更字第86號卷（
    下稱卷）第70頁】、財產及收入狀況說明書（調卷第3至5頁
    ）、債權人清冊（調卷第6至7頁）、戶籍謄本（調卷第19頁
    、卷第63頁）、勞工保險被保險人投保資料表（調卷第18頁
    ）、個人商業保險查詢結果表（卷第43頁）、財團法人金融
    聯合徵信中心前置協商專用債權人清冊（調卷第12至14頁）
    、信用報告（卷第34頁）、社會補助查詢表（卷第17至19頁
    ）、租金補助查詢（卷第20頁）、勞動部勞保局函（卷第23
    頁）、勞動部勞動力發展署高屏澎東分署函（卷第27頁）、
    高雄市政府勞工局訓練中心函附109年度補助地方政府辦理
    照顧服務員專班訓練計畫學員名冊（卷第24至26頁）、存簿
    （卷第49至52頁）、優顧國際企業有限公司函附薪資明細表
    （調卷第9至11頁）、優顧國際企業有限公司函（卷第28頁
    ）、薪資明細單(卷第35至37頁)、家族系統表（卷第58頁）
    、聲請人陳報狀(卷第69頁)、繳交地租繳款人收執單據(卷
    第72頁)、收入切結書(卷第41頁)、醫療財團法人高雄基督
    教醫院函(卷第21頁)、新光人壽保險股份有限公司函（卷第
    22頁）、高雄市私立全齡正仁居家長照機構函附109年11月
    居家服務薪資明細（卷第91至92頁）等附卷可證。依聲請人
    上述工作、收入情形，認以聲請人聲請更生前二年中自108
    年1月至109年7月止之工作所得共19月，平均每月薪資所得
    達22,000元，核算其現在償債能力之基礎，較符合事實，日
    後於執行更生階段如有出現其他事證，仍可依其情形調整其
    收入數額之認定，附此敘明。
  ㈢關於聲請人個人日常必要支出部分，聲請人主張每月支出15,
    711元(包含每月房屋之基地租金511元)乙情，並提出繳交地
    租繳款人收執單據(卷第72頁)為證。惟按債務人必要生活費
    用，以最近1年衛生福利部或直轄市政府所公告當地區每人
    每月最低生活費1.2倍定之，消債條例第64條之2第1項定有
    明文。本院參酌衛福部社會司所公告110年度高雄市最低生
    活費為13,341元，又該最低生活費用之標準，係照當地最近
    1年平均每人可支配所得中位數60％訂定，依其基準之家庭收
    支調查報告調查表格式所示有關經常性支出之調查項目，包
    括利息支出、食品、衣著、房租及水費、電費、醫療保健、
    交通、娛樂、教育等，已涵蓋聲請人所陳報之支出項目。是
    本院認聲請人必要生活費用以最低生活費之1.2倍即16,009
    元計算已足，惟聲請人主張每月必要支出約15,711元，低於
    本院計算之基準，尚屬合理，應予採計。
  ㈣關於聲請人扶養支出部分，聲請人稱須負擔扶養母親，原每
    月支出扶養費3,000或5,000元不等，嗣因疫情現每月給付扶
    養費1,000元。經查：聲請人母林吳滿係29年6月生，於107
    、108年均無申報所得，名下有其居住承租公有地為基地之
    門牌號碼高雄市○○區○○街000巷00號房屋價值49,700元；勞
    工保險於90年3月31日以投保薪資18,300元退保於高雄市褓
    姆職業工會，90年4月24日領取勞工保險老年一次給付201,3
    00元，現每月領取國民年金老年基本保證年金3,772元，名
    下郵局存簿於110年2月25日結餘546,808元，另一本存簿結
    餘75元，聲請人陳明目前母親無工作，未領取其他補助等情
    ，此有戶籍謄本（卷第64至65頁）、所得資料清單及財產歸
    屬資料清單（卷第38至40頁）、109年稅務電子閘門財產所
    得調件明細表（卷第85頁）、存簿（卷第44至46頁、53至57
    頁）、勞工保險被保險人投保資料表（卷第32頁）、財政部
    國有財產署南區分署國有土地租金繳款通知書(卷第47至48
    頁)、家族系統表(卷第58頁)、社會補助查詢表（卷第81至8
    3頁）、租金補助查詢(卷第84頁)、勞動部勞動力發展署高
    屏澎東分署函（卷第88頁）、勞動部勞工保險局函（卷第89
    至90頁）附卷可參，客觀上堪認聲請人之母親有受扶養必要
    。至於扶養費用數額部分，按受扶養者之必要生活費用，準
    用第1項規定計算基準數額，並依債務人依法應負擔扶養義
    務之比例認定之，消債條例第64條之2第2項亦有明定。準此
    ，聲請人所應負擔其母親每月之扶養費，自宜以此為度，始
    得認係必要支出，是在無其他更為詳實之資料可供佐證之情
    形下，考量聲請人母親居住自己所有房屋，本院認即應以11
    0年度高雄市每人每月之最低生活費13,341元之1.2倍即16,0
    09元，扣除相當於房租支出所佔比例24.36％，俾免重複計列
    費用，而符公平之旨，則依此計算之結果，聲請人母親每月
    之必要生活費在不含居住費用之情形下，即應為12,109元【
    計算式:16,009－(16,009×24.36%)＝12,109】，再扣減每月領
    取之老年基本保證年金3,772元後，與其餘1名扶養義務人即
    聲請人之胞兄林義豪共同負擔扶養費。故綜上，聲請人母親
    每月之扶養費即應以4,169元為度【計算式：(12,109－3,772
    )÷2＝4,169】，聲請人主張平均每月支出母親扶養費3,000元
    【計算式：(5,000+3,000+1,000)÷3＝3,000】，尚為可採。
  ㈤承上，聲請人目前每月收入約22,000元，扣除個人必要支出1
    5,711元及母親扶養費3,000元後，剩餘3,289元，而聲請人
    目前負債總額為6,433,600元（調卷第35至36頁、第37至42
    頁、第43至47頁、第48至49頁、第50至52頁、第56頁，包括
    ：臺灣土地銀行、第一銀行、華南銀行、花旗(台灣)銀行、
    京城銀行、匯豐(台灣)銀行、臺灣新光銀行、遠東銀行、台
    新銀行、日盛銀行、第一金融資產管理股份有限公司），以
    每月所餘逐年清償，至少須約163年【計算式：6,433,600÷3
    ,289÷12≒163】始能清償完畢，應認其已不能清償債務。此
    外，聲請人無擔保或無優先權之債務總額未逾12,000,000元
    ，且無消債條例第6條第3項、第8條或第46條各款所定駁回
    更生聲請之事由存在。則聲請人聲請更生為有理由，應予准
    許，爰命司法事務官進行本件更生程序。
四、依消債條例第11條第1 項、第45條第1 項、第16條第1 項，
    裁定如主文。
中　　華　　民　　國　 110　　年　　8 　　月　　25　　日
              　　民事庭　　法　官　賴寶合
以上正本係照原本作成。
本裁定不得抗告。
中　　華　　民　　國　 110　　年　　8 　　月　　25　　日
                            書記官　胡美儀